臺灣高等法院刑事判決　　　　　　　　　　　　　九十三年度上易字第一五六五號
　　上　訴　人
　　即　被　告　丙○○
　　上　訴　人
　　即　被　告　甲○○
　　上　訴　人
　　即　被　告　乙○○
右上訴人因竊盜等案件，不服臺灣板橋地方法院九十二年度易字第三０八六號，中華
民國九十三年七月十四日第一審判決（起訴案號：臺灣板橋地方法院檢察署九十二年
度偵字第一八六二二號、第一三九四七號），提起上訴，本院判決如左：
    主  文
原判決關於丙○○、甲○○、乙○○部分撤銷。
丙○○、甲○○結夥三人以上攜帶兇器毀壞安全設備於夜間侵入住宅竊盜，各處有期
徒刑拾月。
乙○○搬運贓物，處有期徒刑參月，如易科罰金，以參佰元折算壹日。
    事  實
一、乙○○曾因竊盜案件，經臺灣士林地方法院及原審法院分別於民國（下同）九十
    年八月八日及九十一年十二月十八日，各以九十年度易字第三一一號及九十一年
    度易字第二二二一號均判處有期徒刑七月確定，並經原審法院以九十二年度聲字
    第七一九號定應執行有期徒刑一年一月。復因竊盜案件，經原審法院於九十二年
    四月二十五日以九十二年度易字第三十號判處有期徒刑十月確定，且與上揭定執
    行刑部分接續執行（本案未構成累犯）。
二、丙○○夥同劉玄益（另案由原審以九十三年度簡字第一０五０號審理）及甲○○
    共三人，於九十二年七月二十日凌晨三時許，由甲○○騎乘車號ＦＪＰ｜４２９
    號機車搭載丙○○，由甲○○在旁把風，由丙○○侵入丁○○臺北縣三重市○○
    街九十二號之公寓大門，並以螺絲起子破壞該公寓一、二樓樓梯間增設之儲藏室
    門鎖，竊取丁○○所有置放於該儲藏室內之木工電鋸三台、木工修邊機三台、電
    動磨砂機一台及電鑽一台等財物，於得手後，來回搬運之際，為丁○○察覺有異
    阻攔朱車未果，甲○○即搭載丙○○先把贓物先放於甲○○位於臺北縣三重市○○街二二０巷六號二樓住處樓梯間，嗣由乙○○以電話聯繫不知情之楊義雄（經
    原審諭知無罪判決，未據上訴，確定）駕駛車牌號碼ＢＺ｜６５１０號之自小客
    車前來載運上開贓物，將上開贓物搬運藏放於楊義雄該車後車廂內，再由楊義雄
    駕駛該車至臺北縣三重市○○街三五七巷五十七號之二住處前停放。嗣於同日上
    午四時十分許為警查獲甲○○，並據朱某供述前往楊義雄住處前之自小客車後車
    廂內起出上開贓物一批。
三、案經臺北縣政府警察局三重分局移送臺灣板橋地方法院檢察署檢察官偵查起訴。
    理  由
一、訊據上訴人即被告乙○○對於其知悉上開物品為劉玄益等人竊取之贓物，並於右
    揭時地聯繫不知情之楊義雄前往被告甲○○住處載運上開贓物等節均自白不諱，
    稱：「是我叫楊義雄去載，但楊義雄不知情，我知道那是贓物，是劉玄益把東西
    放在被告楊義雄車上」（見原審卷第六七至六八頁）。上訴人即被告丙○○、甲○○固坦承曾由甲○○騎乘車號ＦＪＰ｜４２９號機車搭載丙○○行經丁○○上
    開公寓之事實，惟均否認有何加重竊盜之犯行，同辯稱：當時係因被告丙○○之
    皮包遺失，因此被告丙○○央求被告甲○○騎乘該機車搭載其沿路尋找皮包，途
    經臺北縣三重市○○街九十二號時，突然有人朝著被告甲○○呼叫追賊，其二人
    亦莫名所以，因此被告甲○○旋即騎乘機車搭載被告丙○○離開現場返回甲○○
(一)被告甲○○於丁○○所居公寓來回搬運所竊贓物，而為丁○○發覺之經過，業經
    證人丁○○於原審審理時具結證以：「九十二年七月二十日凌晨三點許，伊位於
    臺北縣三重市○○街九十二號一、二樓間之儲藏室遭人侵入竊取物品，當時伊從
    樓上下來，發現甲○○在儲藏室內被伊撞見，儲藏室之物品已遭人竊取一空，伊
    對甲○○說被抓到了，還要跑到哪裡去，甲○○即跑到道路上去，伊追至門外，
    看見甲○○欲騎乘機車，伊遂攔阻於甲○○機車前方不讓其騎走，並喊叫追賊三
    聲，甲○○即發動機車催油門衝撞伊想要逃離，伊因閃避而讓其騎走，但伊有記
    下車號後報警，警察依據車號找到甲○○，再找伊去指認，伊確定甲○○就是竊
    賊。當時還有另外一人亦參與竊盜犯行，然伊無法確定是何人」等語明確屬實（
    見原審卷第一四四、一四五頁）。雖證人丁○○無法明確指認另一名參與竊盜犯
    行之共犯（原審卷第一四四頁），惟參諸被告甲○○、丙○○均一致供承：當晚
    甲○○騎乘車號ＦＪＰ｜４２９號機車搭載丙○○前往丁○○上開住處，經丁○○呼喊抓賊，甲○○即騎乘該機車搭載丙○○逃離現場等情（原審卷第六七、六
    九頁），足徵丁○○其時所見之另名竊賊，應為被告丙○○無訛。且證人丁○○
    指訴當場查獲被告甲○○於儲藏室內之犯行歷歷，倘若果如被告甲○○等所辯僅
    係尋找掉落之皮包，衡情何需催動油門加速逃離？被告甲○○、丙○○所辯，顯
    係臨訟卸責之詞，殊無足取。
(二)又證人即共同被告劉玄益於原審審理時，亦到庭具結證稱：「九十二年七月二十
    日凌晨三點許，進入臺北縣三重市○○街九十二號公寓，以螺絲起子將該公寓內
    一、二樓間之儲藏室之門鎖撬開，竊取置於其內之一些木工電鋸三臺、木工修邊
    機三台、電鑽一台、磨砂機一台等物，在儲藏室內用垃圾袋將該等物品裝成三袋
    」等語明確（見原審卷第一三六頁），此外，復有贓物認領保管單、車籍作業系
    統查詢資料、啟贓照片及門鎖已遭破壞現場照片數幀、監視錄影光碟片、台灣板
    橋地方法院檢察署九十二年九月二十五日勘驗筆錄及翻拍照片數幀等附卷可參（
    見偵一三九四七號卷第十八、二六、三十至三五、六六至七六頁），足認被告劉
    玄益上開自白，應與事實相符，堪以採信。雖證人劉玄益復供稱：均係伊一人進
    入臺北縣三重市○○街九十二號公寓內竊取，偷完後伊始打電話給丙○○，請丙○○至臺北縣三重市○○街九十二巷幫忙載運一些物品，當時伊未告訴丙○○是
    何東西，丙○○亦未詢問。後來丙○○太晚到，伊擔心他人發覺，即搭乘計程車
    前往甲○○住處，並將上開物品先行置放於該處。丙○○後來騎乘機車搭載乙○○前往臺北縣三重市○○街九十二巷，然因未見到伊，二人遂前往甲○○住處。
    後來伊在甲○○住處與丙○○、乙○○及甲○○聊天，伊才告訴丙○○、乙○○
    與甲○○上開物品乃伊竊取而來等語云云（見原審卷第一三五至一三九頁）。然
    查，被告乙○○卻供稱：當晚伊與丙○○在一起，接獲劉玄益之電話後，丙○○
    與伊即騎乘機車前往臺北縣三重市○○街九十二巷口之便利商店，然到達該處時
    ，劉玄益已經離開，劉玄益在電話中並未提及有偷到東西，需請伊與丙○○前往
    協助搬運等語（見原審卷第一四六、一四九頁），被告丙○○復供陳：當天晚上
    伊與乙○○同在一處，劉玄益打電話給伊，要求伊與乙○○前往臺北縣三重市○○街九十二號附近之便利超商，伊與乙○○到達時，見到劉玄益騎乘之機車邊綁
    好一袋袋之物品，劉玄益嗣後即自行載運前揭物品前往甲○○住處，伊與甲○○
    亦一同前往等語（見原審卷第六七頁，九十三年二月十日準備程序筆錄及第一五
    二頁，上開審判筆錄），則丙○○、乙○○究否曾與劉玄益在臺北縣三重市○○
    街九十二巷口附近之便利商店會面，抑或劉玄益因遲未會晤丙○○、乙○○，已
    先行搭乘計程車離開等情節，證人劉玄益之供詞與乙○○、丙○○之陳述均有所
    出入，互相齟語，則劉玄益所稱竊盜均係其一人所為，顯有可疑。復參以被告甲○○、丙○○均聲稱當時其二人乃在尋找丙○○遺失之皮包云云，姑且不論被告
    甲○○係侵入他人所居公寓內尋找皮包，已顯與常情有違，再若依丙○○所辯稱
    係於案發現場三重市○○街九二號附近的一家超商與劉玄益碰面後，始才發覺皮
    包遺失，衡情亦應就近於超商處尋找即可，並無侵入他人住宅內搜尋之理，若非
    丙○○先前已曾進入該公寓內，何以皮包會掉落於其中？又既係丙○○個人之皮
    包，亦理應由丙○○下車搜尋，何須卻由甲○○侵入他人公寓尋找？所辯在在均
    與常理不合。且三人均供稱於案發之時，群聚於甲○○住處，若非共同竊取，何
    以群聚於甲○○住處，且贓物亦置於該處？且查，被竊之物品機具數量非少、體
    積非小、重量非輕，僅憑劉玄益一人之力殊難勝任，劉玄益嗣又何以將贓物藏放
    於甲○○住處，顯見劉玄益並非獨自一人侵入上開公寓，破壞儲藏室之門鎖後，
    竊取丁○○所有之上開財物，足認劉玄益所辯竊盜均係其一人所為、以及被告丙○○、甲○○否認竊盜犯行云云，均不足採信。是本案被告丙○○、甲○○與劉
    玄益三人顯有共犯之謀議，並已竊得如事實欄所示之物品，僅係因丙○○皮包不
    慎遺落於案發現場，返回搜尋之際，始為屋主撞見而逃逸，復為免於為警循線查
    贓，始由乙○○聯繫不知情之楊義雄搬運上開贓物等情，應足堪認定。
(三)被告乙○○聯繫楊義雄搬運上開贓物之犯行，業經被告乙○○坦承在卷，且其自
    白與證人劉玄益前揭證詞、被告楊義雄、丙○○、甲○○之供述均互核一致（見
    原審九十三年二月十日準備程序筆錄），足認與事實相符。
(四)綜析上情，本件事證明確，被告丙○○、甲○○與乙○○之犯行均堪認定，應依
    法論科。
三、按，刑法第三百二十一條第一項第一款之夜間侵入住宅竊盜罪，其所謂「住宅」
    ，乃指人類日常居住之場所而言，公寓亦屬之。至公寓樓下之「樓梯間」，雖僅
    供各住戶出入通行，然就公寓之整體而言，該樓梯間為該公寓之一部分，而與該
    公寓有密切不可分之關係，故於夜間侵入公寓樓下之樓梯間竊盜，難謂無同時妨
    害居住安全之情形，自應成立刑法第三百二十一條第一項第一款於夜間侵入住宅
    竊盜罪（最高法院七十六年台上字二九七二號判例參照）。次按，門鎖為安全設
    備之一種，被告毀壞門鎖行竊，自應論以刑法第三百二十一條第一項第二款之毀
    壞安全設備竊盜罪（參照最高法院本院三十二年上字第五八九號判例，最高法院
    六十四年度第四次刑庭庭推總會議決議(一)）。又按刑法第三百二十一條第一項第
    三款之攜帶兇器竊盜罪，係以行為人攜帶兇器竊盜為其加重條件，此所謂兇器，
    其種類並無限制，凡客觀上足對人之生命、身體、安全構成威脅，具有危險性之
    兇器均屬之，且祇須行竊時攜帶此種具有危險性之兇器為已足，並不以攜帶之初
    有行兇之意圖為必要。螺絲起子為足以殺傷人生命、身體之器械，顯為具有危險
    性之兇器（最高法院七十九年度台上字第五二五三號判例可資參照）。查本件破
    壞門鎖所用之螺絲起子一支係屬金屬製品，質硬而型尖，在客觀上足以危害他人
    生命、身體之安全，依上開判例意旨說明，該物品顯具有客觀危險性，自屬兇器
    無訛。末按，刑法第三百二十一條第一項所列各款為竊盜之加重條件，如犯竊盜
    罪兼具數款加重情形時，因竊盜行為祇有一個，仍祇成立一罪，不能認為法律競
    合或犯罪競合，但判決主文應將各種加重情形順序揭明，理由並應引用各款，俾
    相適應（最高法院六十九年台上自三九四五號判例）。
四、核被告丙○○、甲○○與案外人劉玄益共同竊取丁○○財物之犯行，係犯刑法第
    三百二十一條第一項第一款、第二款、第三款、第四款之結夥三人以上攜帶兇器
    毀壞安全設備於夜間侵入住宅竊盜罪。被告乙○○聯繫不知情之楊義雄至甲○○
    用不知情之楊義雄搬運贓物，為間接正犯。檢察官起訴雖未論及被告丙○○、甲○○與案外人劉玄益結夥三人攜帶兇器竊盜犯行，惟此部分與已起訴部分有實質
    上一罪關係，為起訴效力所及，本院自得加以審酌。原判決論處被告丙○○、甲○○共同於夜間侵入住宅竊盜未遂，各量處有期徒刑七月之刑，論處被告乙○○
    搬運贓物，量處有期徒刑三月之刑，固非無見。惟查：(一)原判決僅以證人劉玄益
    一人之供述，即認僅係劉玄益獨自一人侵入丁○○公寓竊取丁○○所有財物，置
    劉玄益之供詞與乙○○、丙○○之陳述相互齟語矛盾之處，以及乙○○、丙○○
    顯然不合常理之供述於不顧，顯有判決認定事實及理由矛盾之違誤。(二)原審既認
    定被告乙○○係利用不知情之楊義雄搬運贓物，核被告乙○○所為，即應論以間
    接正犯，惟原判決理由漏未敘明，應有判決理由不備之違誤。被告等上訴否認犯
    罪，雖無可取，惟原判決既有前開可議，即屬無可維持，應由本院將原判決撤銷
    予以改判。爰審酌被告乙○○犯後坦承犯行，態度尚佳，其有事實欄所示之犯罪
    科刑執行情形，有本院被告全國前案紀錄表在卷為據，被告丙○○、甲○○一再
    飾詞否認，未知悔改，並衡諸被告丙○○、甲○○、乙○○之犯罪動機、手段、
    所生危害等一切情狀，就其三人所犯之罪，分別量處如主文所示之刑，並就被告
    乙○○部分諭知易科罰金之折算標準，以資懲儆。又本件雖係被告丙○○、甲○○與劉玄益，以螺絲起子破壞儲藏室之門鎖而竊取財物，惟該螺絲起子並未扣案
    ，亦無證據證明係被告丙○○、甲○○所有，爰不另為沒收之宣告。
據上論斷，應依刑事訴訟法第三百六十九條第一項前段、第三百六十四條、第二百九
十九條第一項前段，刑法第三百二十一條第一項第一款、第二款、第三款、第四款、
第三百四十九條第二項、第四十一條第一項前段，罰金罰鍰提高標準條例第一條前段
、第二條，判決如主文。
本案經檢察官陳玉珍到庭執行職務。
中　　　華　　　民　　　國　　九十三　　年　　　十二　　　月　　 九 　　日
                        臺灣高等法院刑事第九庭
                                  審判長法  官  李  文  成
                                        法  官  周  盈  文
                                        法  官  官  有  明
右正本證明與原本無異。
不得上訴。
                                        書記官  林  蓓  瑜
中　　　華　　　民　　　國　　九十三　　年　　 十二 　　月　　　十　　　日
附錄：本案論罪科刑法條全文
中華民國刑法第三百二十一條
犯竊盜罪而有左列情形之一者，處六月以上、五年以下有期徒刑：
一  於夜間侵入住宅或有人居住之建築物、船艦或隱匿其內而犯之者。
二  毀越門扇、牆垣或其他安全設備而犯之者。
三  攜帶兇器而犯之者。
四  結夥三人以上而犯之者。
五  乘火災、水災或其他災害之際而犯之者。
六  在車站或埠頭而犯之者。
前項之未遂犯罰之。
刑法第三百四十九條
收受贓物者，處三年以下有期徒刑、拘役或五百元以下罰金。
搬運、寄藏、故買贓物或為牙保者，處五年以下有期徒刑、拘役或科或併科一千元以
罰金。
因贓物變得之財物以贓物論。
